最高法院刑事判決　　　　　　九十六年度台上字第二０六四號
上　訴　人　甲○○
選任辯護人　文　聞律師
　　　　　　周奇杉律師
上列上訴人因貪污案件，不服台灣高等法院中華民國九十五年八
月十六日第二審更審判決（九十四年度重上更(三)字第一四七號，
起訴案號：台灣台北地方法院檢察署九十年度偵字第二０六九三
號），提起上訴，本院判決如下：
    主  文
上訴駁回。
    理  由
按刑事訴訟法第三百七十七條規定，上訴於第三審法院，非以判
決違背法令為理由，不得為之。是提起第三審上訴，應以原判決
違背法令為理由，係屬法定要件。如果上訴理由狀並未依據卷內
訴訟資料，具體指摘原判決不適用何種法則或如何適用不當，或
所指摘原判決違法情事，顯與法律規定得為第三審上訴理由之違
法情形，不相適合時，均應認其上訴為違背法律上之程式，予以
駁回。本件上訴人甲○○上訴意旨略稱：原審未經傳喚共同被告
周學良到庭，即以周學良於偵查中有瑕疵之供述，認定上訴人就
原判決事實欄所載之犯行，與已判決確定之潘明崇及周學良有犯
意聯絡、行為分擔之罪責，原判決有應於審判期日調查之證據未
調查、適用法則不當及理由矛盾之違法等語。惟查，原判決認定
上訴人與原在台北市政府警察局南港分局任偵查員，身負刑事犯
罪偵防職務之依據法令從事公務之人員潘明崇，應召業者周學良
及余瑋妮（原審另審結）四人，基於藉勢勒索財物及剝奪人行動
自由之共同犯意聯絡，分乘潘明崇及上訴人駕駛之自小客車，於
民國九十年八月十三日凌晨四時許，前往台北市○○○路一０七
巷十六號金瑤飯店，由潘明崇尾隨一名女子進入該飯店電梯，出
示警員證件，查知該女子係大陸來台賣淫之成年女子，化名「小
君」，乃加以獵捕，於帶同該女子走出電梯時，在電梯口適遇見
另一名化名「小倩」之大陸來台賣淫女子孫曉玲，再以相同手法
表明自己警察身分而予獵捕，並以協助調查為由，將該二女子帶
至飯店外，由上訴人尾隨在後，予以掩護及負責排除可能發生之
外力。潘明崇隨即令該二女子坐上其車，故意以非法方法剝奪其
等行動自由，再以行動電話通知上訴人駕車搭載周學良跟隨，最
後至台北縣蘆洲三重堤防停車場會合。嗣其中一女子之手機響起
，由周學良與來電之不詳姓名業者聯繫，發現該二名女子屬同一
業者，乃決定勒索金額，幾經交涉，即與業者約定在台北市○○
路與民生東路口之「浪漫一生」餐廳附近交款，後由上訴人駕車
搭載周學良前往約定地點取款。而潘明崇則駕車搭載余瑋妮及該
二名女子停於附近之台北市○○路佳佳保齡球館前等候，期間，
潘明崇以手機與周學良保持聯絡，並指示余瑋妮在車上負責安撫
該二名女子之情緒。隨後周學良向業者取得新台幣（下同）九萬
八千七百元（之前，潘明崇以電話告知周學良已放人），即搭車
至台北市○○街行天宮附近與潘明崇、余瑋妮會合，上訴人亦駕
車駛至，此際潘明崇要上訴人先回去休息，並自上開款項中取得
六萬元，另三萬八千七百元留給周學良，嗣於同年月十四日，將
其六萬元中之二萬元分給上訴人等情，已詳敘其所憑之證據及認
定之理由。而以上訴人否認犯行，辯稱：我有去，但我不知情，
當時我是開另一部車，我誤以為潘明崇在辦案，不知其係在犯案
，潘明崇雖有拿二萬元獎金給我，他說是破案獎金，我才收受；
周學良、余瑋妮是在我及潘明崇被抓後，怕被我及潘明崇指認，
才推到我這邊來，我很尊敬潘明崇，也相信潘明崇不會帶我去作
壞事，我根本不知道這些事情，等到被抓後關到看守所看到筆錄
，才知道做的是犯法的事；我未參與本件犯罪之工作分配，我主
觀上也以為是在配合潘明崇辦案，且證人孫曉玲並沒有指認我云
云；如何均不足採，於理由中一一加以指駁說明。復就共同被告
周學良於偵訊中所為之陳述，縱錄音過程中曾有部分中斷情形，
稍有瑕疵，但不影響其基於自由意思所為供述之連貫性，並無顯
不可信之外部情況，依現行刑事訴訟法第一百五十九條之一第二
項之規定，應具有證據能力。又對於周學良於起訴後即逃匿，經
通緝在案，迄原審審判期日止尚未緝獲，所在不明，自難令其到
庭轉換為證人接受上訴人及其辯護人之詰問，此屬詰問權客觀上
不能行使之情形，而非法院不給予詰問之機會，應不影響周學良
於偵查中偵訊筆錄之證據能力，業已分別說明其依據及理由甚詳
。因而認上訴人雖非依據法令從事公務之人員，惟參與由潘明崇
藉警察權勢臨檢大陸應召女子，剝奪其行動自由，再藉勢向其等
所屬之應召業者勒索財物之行為，係共犯貪污治罪條例第四條第
一項第二款及刑法第三百零二條第一項之罪，而依刑法修正前牽
連犯之規定，論處其罪刑，核無證據調查未盡、適用法則不當及
理由矛盾等違背法令之情形存在。上訴意旨徒憑己見，對於原審
採證認事職權之行使，及原判決已明白論斷之事項，漫加指摘，
並再為事實上之爭執，顯與法律規定得為第三審上訴理由之違法
情形，不相適合。依照首開說明，其上訴違背法律上之程式，應
予駁回。
據上論結，應依刑事訴訟法第三百九十五條前段，判決如主文。
中　　華　　民　　國　九十六　年　　四　　月　 十九 　日
                      最高法院刑事第四庭
                          審判長法官  莊　登　照
                                法官  洪　明　輝
                                法官  黃　一　鑫
                                法官  林　秀　夫
                                法官  徐　昌　錦
      本件正本證明與原本無異
                                      書  記  官
中　　華　　民　　國　九十六　年　　四　　月　二十四　日
                                                      Ｑ
